最高法院刑事判決　　　　　　　一○○年度台上字第三○○號
上　訴　人　郭永漢
上列上訴人因違反毒品危害防制條例案件，不服台灣高等法院台
中分院中華民國九十九年九月八日第二審判決（九十九年度上訴
字第一一三七號，起訴案號：台灣苗栗地方法院檢察署九十七年
度偵字第六００三號、九十八年度毒偵字第一八七號），提起上
訴，本院判決如下：
    主  文
上訴駁回。
    理  由
一、原判決附表二編號１至所示販賣第一級毒品部分：
按刑事訴訟法第三百七十七條規定，上訴於第三審法院，非以判
決違背法令為理由，不得為之。是提起第三審上訴，應以原判決
違背法令為理由，係屬法定要件。如果上訴理由書狀並未依據卷
內訴訟資料，具體指摘原判決不適用何種法則或如何適用不當，
或所指摘原判決違法情事，顯與法律規定得為第三審上訴理由之
違法情形，不相適合時，均應認其上訴為違背法律上之程式，予
以駁回。上訴人郭永漢上訴意旨略稱：(一)、上訴人與徐琬婷（經
第一審判處罪刑確定）為男女朋友關係，徐琬婷向上訴人索取海
洛因給張恩綺、陳慶任時，均稱不忍朋友毒癮發作，為救朋友即
請客之意思。是上訴人所為僅係轉讓海洛因而已，詎原審逕以販
賣海洛因之共同正犯論處，顯有違背法令。(二)、上訴人於原審因
辯護人之誤導才自白原判決附表二（下稱附表二）編號１至所
示之犯行，然證人古欣巧、張恩綺、陳威榤、林翰昇、伍坤良、
劉茂昇、張建明、陳慶任等人均與上訴人有債務糾紛，渠等豈敢
冒偽證之風險在第一審翻供改稱未向上訴人購買海洛因，乃原審
對該等有利於上訴人之證據，竟置之不問，未詳加調查，有應於
審判期日調查之證據未予調查之違法云云。
惟查：證據之取捨、證據證明力之判斷，以及事實有無之認定，
屬事實審法院之職權，苟其取捨判斷與認定，並不違背論理法則
及經驗法則，即不容任意指為違法，而執為適法之第三審上訴理
由。本件原審認定上訴人有原判決事實欄三所載基於販賣第一級
毒品海洛因以牟利之個別犯意，先後販賣海洛因予古欣巧二次、
張恩綺二次、陳威榤一次、林翰昇一次、伍坤良四次、劉茂昇二
次、張建明一次、陳慶任四次（其中附表二編號３、４所示販賣
予張恩綺二次及編號所示販賣予陳慶任部分，則與徐琬婷共同
販賣）之犯行，係以該事實業據上訴人於原審自白不諱，且有下
列各證據可資佐證：(1)附表二編號１、２所示販賣海洛因予古欣
巧二次部分：證人古欣巧於偵查中之證詞，及記錄古欣巧使用門
號0000000000號行動電話與上訴人使用門號0000000000號行動電
話於該二次毒品交易前互相通話內容之通訊監察譯文。(2)附表二
編號３、４所示販賣海洛因予張恩綺二次部分：證人張恩綺、黃
小婷於偵查中之證言，證人徐琬婷於偵查、審判中之供詞，及記
錄張恩綺使用門號0000000000號、0000 000000號行動電話或公
共電話與上訴人於該二次毒品交易之前互相通話內容之通訊監察
譯文，以及呈現徐琬婷騎乘機車與張恩綺會面、再返回上訴人租
屋處之錄影畫面翻拍照片。(3)附表二編號５所示販賣海洛因予陳
威榤一次部分：證人陳威榤於偵查、第一審法院審理時之證詞，
及記錄陳威榤使用門號0000000000號行動電話與上訴人於該次交
易前互相通話內容之通訊監察譯文，以及記載警方人員埋伏監控
陳威榤與上訴人會面交易進而查獲陳威榤持有海洛因殘渣袋過程
之行政院海岸巡防署中部地區巡防局岸巡三二大隊刑事案件移送
報告書及扣得該海洛因殘渣袋之照片。(4)附表二編號６所示販賣
海洛因予林翰昇一次部分：證人林翰昇於偵查、第一審審理時之
證述，及記錄林翰昇使用門號0000000000號行動電話與上訴人於
該次毒品交易之前互相通話內容之通訊監察譯文。(5)附表二編號
７至１０所示販賣海洛因予伍坤良四次部分：證人伍坤良及其姐伍
昱齊於偵查中之證詞，及記錄伍坤良使用門號0000000000號行動
電話或000000000 號市內電話與上訴人於該四次毒品交易之前互
相通話內容之通訊監察譯文，以及記載警方人員埋伏監控伍坤良
與上訴人會面交易進而查獲伍坤良持有一小包海洛因過程之行政
院海岸巡防署中部地區巡防局岸巡三二大隊刑事案件移送報告書
暨扣得上開海洛因之照片。(6)附表二編號、所示販賣海洛因
予劉茂昇二次部分：證人劉茂昇於偵查、第一審審理時之證言，
及記錄劉茂昇使用門號0000000000號行動電話與上訴人於該二次
毒品交易之前互相通話內容之通訊監察譯文。(7)附表二編號所
示販賣海洛因予張建明一次部分：證人張建明於偵查中之證詞，
及記錄證人張建明使用0000000000號行動電話與上訴人於該次毒
品交易之前互相通話內容之通訊監察譯文。(8)附表二編號至
所示販賣海洛因予陳慶任四次部分：證人陳慶任於偵查中之證言
，徐琬婷於偵查、第一審之供詞，及記錄陳慶任使用門號000000
0000號行動電話與上訴人於該二次毒品交易之前互相通話內容之
通訊監察譯文，以及呈現徐琬婷騎乘機車與陳慶任會面後再返回
上訴人租屋處之錄影畫面翻拍照片等證據資料，予以綜合判斷，
認上訴人之自白核與事實相符，其犯行堪予認定。並指駁、說明
：古欣巧於第一審審理時改稱：附表二編號１、２所示二次與
上訴人相約見面都是去還錢給上訴人，先前係因有施用毒品，害
怕警察找麻煩，才做不實陳述云云；張恩綺於第一審審理中改
稱：附表二編號３、４所示二次與上訴人相約見面都是去還錢，
徐琬婷所交付物品係伊向上訴人借錢時抵押之白金耳環，先前指
證上訴人販毒係因還在戒斷中、講錯了云云；伍坤良於第一審
審理時改稱：每次與上訴人相約見面都是要向上訴人借錢，因上
訴人都不肯借，伊心裡恨上訴人，才會亂講上訴人販賣毒品云云
；張建明於第一審審理中改稱：與上訴人電話聯絡是要還錢給
上訴人，後來沒有去，先前係因被警察兇，警察要伊好好配合，
才做不實陳述云云。與上開事證不符，為迴護之詞，均不足採信
等由甚詳。又以核上訴人上開部分所為，係犯毒品危害防制條例
第四條第一項之販賣第一級毒品十七罪，先依刑法第四十七條第
一項累犯之規定各加重其刑（死刑、無期徒刑部分除外）後，再
依同法第五十九條之規定各減輕其刑，並酌情各量處有期徒刑十
六年，及為相關從刑之諭知。已詳其所憑證據及認定之理由，
所為論斷，均有卷存證據資料可資覆按。上訴意旨雖指摘原判決
關於販賣第一級毒品部分違法，然查：(一)、刑法關於正犯、幫助
犯之區別，係以其主觀之犯意及客觀之犯行為標準，凡以自己犯
罪之意思而參與犯罪，無論其所參與者是否係犯罪構成要件之行
為，皆為正犯。以幫助他人犯罪之意思而參與犯罪，其所參與者
，苟係犯罪構成要件之行為，亦為正犯。以幫助他人犯罪之意思
而參與犯罪，所參與者又為犯罪構成要件以外之行為，則為幫助
犯。原判決已詳予說明其認定附表二編號３、４、所示上訴人
三次販賣第一級毒品犯行，均係由上訴人與販賣對象約定進行交
易後，推由知情之女友徐琬婷將約定數量之第一級毒品海洛因持
往約定地點完成海洛因之交付與收受價金之行為，堪認上訴人與
其女友徐琬婷之間確具有犯意之聯絡及行為分擔等由甚詳。是上
訴人參與之上開行為既已該當販賣第一級毒品罪之構成要件事實
，原判決認定上訴人與徐琬婷有犯意聯絡及行為分擔，因而論以
共同正犯而非幫助犯，與事理並無違背，自無適用法則不當之違
法。(二)、上訴人關於販賣第一級毒品部分之其餘上訴意旨，係就
原審依憑證據所為採證、認事職權之行使，以及原判決已說明之
事項，依憑己見，任意指摘為違法，並重為事實之爭執，否認有
販賣海洛因營利之犯意及行為，殊與法律規定得為第三審上訴理
由之違法情形不相適合。至於原判決事實欄四關於「九十八年十
二月九日」採尿送驗之記載，係「九十七年十二月九日」之誤載
，此乃原審得裁定更正之事項，仍不得執為合法之第三審上訴理
由。衡以前開說明，其關於販賣第一級毒品部分之上訴為違背法
律上之程式，應予駁回。
二、原判決附表一編號１、３所示施用第一級毒品部分：
按上訴得對於判決之一部為之；未聲明為一部者，視為全部上訴
。刑事訴訟法第三百四十八條第一項定有明文。查上訴人提起上
訴，並未聲明係對於判決一部為之，自應視為全部提起上訴。又
上訴於第三審之上訴書狀，應述上訴之理由，其未述者，得
於提起上訴後十日內補提理由書於原審法院；已逾上訴期間，而
於第三審法院未判決前仍未提出上訴理由書狀者，第三審法院應
以判決駁回之，刑事訴訟法第三百八十二條第一項、第三百九十
五條後段規定甚明。上訴人因違反毒品危害防制條例等罪案件，
不服原判決，於九十九年十月八日提起上訴，並未述理由，嗣
於同年十月十八日、十月二十五日、十二月三日分別補提上訴理
由書狀，惟均僅就販賣第一級毒品部分述理由，並未就原判決
附表一編號１、３所示施用第一級毒品部分述不服之理由，迄
今逾期已久，於本院未判決前仍未提出，依上開規定，此部分上
訴自非合法，應予駁回。
三、原判決附表一編號２、４所示施用第二級毒品部分：
按刑事訴訟法第三百七十六條所列各罪之案件，經第二審判決者
，不得上訴於第三審法院，為該法條所明定。本件關於原判決附
表一編號２、４所示上訴人施用第二級毒品部分，原審係依毒品
危害防制條例第十條第二項規定論處罪刑，核屬刑事訴訟法第三
百七十六條第一款之案件。依上開說明，既經第二審判決，自不
得上訴於第三審法院，上訴人猶對此部分提起上訴（其上訴未聲
明部分上訴，應視為全部均上訴），顯為法所不許，應予駁回。
據上論結，應依刑事訴訟法第三百九十五條，判決如主文。
中    華    民    國  一○○  年    一    月   十九   日
                      最高法院刑事第十一庭
                          審判長法官  賴  忠  星  
                                法官  呂  丹  玉  
                                法官  吳      燦  
                                法官  蔡  名  曜  
                                法官  葉  麗  霞  
本件正本證明與原本無異
                                      書  記  官  
中    華    民    國  一○○  年    一    月  二十六  日
                                                       s